【裁判字號】    97,交聲,2995
【裁判日期】    971229
【裁判案由】    聲明異議
【裁判全文】
臺灣臺中地方法院交通事件裁定        97年度交聲字第2995號
原處分機關  交通部公路總局臺中區監理所
受處分人    甲○○
即異議人
上列受處分人因違反道路交通管理處罰條例案件，對於交通部公
路總局臺中區監理所民國97年10月8日所為之處分（中監違字第
裁60-HD0000000號違反道路交通管理事件裁決書）聲明異議，本
院裁定如下：
    主  文
異議駁回。
    理  由
一、本件原處分機關對聲明異議人即受處分人甲○○（下稱受處
    分人）騎乘機車不在規定車道行駛之違規行為所為裁處部分
    ，受處分人業於本院訊問時當庭撤回此部分之聲明異議。是
    本件僅就受處分人「駕車行經有燈光號誌管制之交岔路口闖
    紅燈」之聲明異議部分裁定，合先指明。
二、原處分機關意旨略以：受處分人駕駛5GS-570號重型機車，
    於民國（下同）97年8月29日20時43分許，在台中縣清水鎮
    ○○路、中山路口處，因「騎乘機車不在規定車道行駛（行
    駛快車道由中央北路至中山路口）」及「闖紅燈直行（號誌
    正常）」之違規，為臺中縣警察局清水分局以中縣警交字第
    HD0000000號違反道路交通管理事件通知單舉發；其後受處
    分人於期限內申訴不服，本所遂於97年10月8日依違反道路
    交通管理處罰條例第45條第13款、第53條第1項等規定，分
    別裁處罰鍰新臺幣（下同）600及1,800元，並依同條例第63
    條第1項規定各記違規點數1點、3點；經函請舉發單位函覆
    ，查本件係舉發員警於違規時地發現受處分人騎乘重機車未
    依標線指示行駛機車優先道，員警見狀立即尾隨至中山路
    539號前與中華路口又發現受處分人違規闖紅燈，遂攔查該
    車並舉發，據上，本所依法裁處應無不合等語。
三、聲明異議意旨略以：受處分人謂自己於違規時間仍在打工，
    並無騎乘機車，當晚乃於22時行經中華路時，因天色昏暗，
    發現有施工於是行駛慢車道，後來於中山路跟中華路口時為
    駛回機車優先道，所以沒注意到號誌，察覺時發現號誌是黃
    燈，並不是紅燈，攔檢時仍是行駛機車優先道等語，聲明異
    議。
四、按汽車駕駛人，行經有燈光號誌管制之交岔路口闖紅燈者，
    處新臺幣1,800元以上5,400元以下罰鍰，並予記違規點數3
    點，同條例第53條第1項、第63條第1項第3款亦有明定。又
    「按道路交通安全規則第94條規定：『汽車在同一車道行駛
    時，除擬超越前車外，後車與前車之間應保持隨時可以煞停
    之距離。汽車除遇突發狀況必須減速外，不得任意驟然減速
    。前車如須減速暫停，駕駛人應預先顯示燈光或手勢告知後
    車，後車駕駛人應隨時注意前車之行動。汽車行駛時，駕駛
    人應注意車前狀況及兩車併行之間隔，並隨時採取必要之安
    全措施。』之規定，受處分人駕駛汽車，本應保持隨時可以
    煞停之距離，及應注意車前狀況，隨時採取必要之安全措施
    ，且黃燈亮之後，依照道路交通標誌標線號誌設置規則第20
    6條第4款規定：『行車管制號誌各燈號顯示之意義如左：四
    、圓形黃燈，圓形黃燈用以警告車輛駕駛人及行人，表示紅
    色燈號即將顯示，屆時將失去通行路權。』規定，即知悉將
    失去路權，受處分人仍持續行駛之行為，足見受處分人有闖
    紅燈屬實」 (臺灣高等法院臺中分院96年度交抗字第87號裁
    定意旨參照)。經查：
（一）受處分人於97年8月29日20時43分許，騎乘車號5GS-570號
      重型機車，行經台中縣清水鎮○○路、中山路口處，因「
      駕車行經有燈光號誌管制之交岔路口闖紅燈」之違規，經
      臺中縣警察局清水分局三田派出所警員蔡俊男，依違反道
      路交通管理處罰條例第53條規定逕行舉發等情，有上開舉
      發違反道路交通管理事件通知單影本1份在卷可稽。查受
      處分人係領有駕駛執照之機車駕駛人，行駛至上開交岔路
      口時，見黃燈閃起，本不應搶黃燈通過，以免尚未通過路
      口時紅燈即已亮起，若受處分人猶仍執意直行，依上揭規
      定及臺灣高等法院臺中分院裁定之意旨，自應屬闖紅燈之
      違規行為，受處分人雖以：舉發時間應該是8月29日晚上
      10點多，當時路口之燈光號誌為黃燈，其並未闖紅燈，當
      時警員跟在我後面，請警員提出當天我騎車之照片云云置
      辯。然駕駛人駕駛汽車，本應保持隨時可以煞停之距離，
      及應注意車前狀況，隨時採取必要之安全措施，縱令如受
      處分人所辯，其行經路口見黃燈閃時，亦應即採剎車之措
      施，而非執意搶黃燈加速通過，避免未通過路口紅燈即已
      亮起致生危險。況受處分人上揭違規情事，業據證人即舉
      發警員蔡俊男於97年11月17日本院訊問時到庭證稱：開單
      的時候應該沒有錯，當時發現受處分人是從大甲往清水方
      向行駛中山路快車道上，連闖兩次紅燈，第一個是在中山
      路539號闖紅燈，後來行駛到中華路、中山路口又闖紅燈
      一次，當時將受處分人攔下，跟他說明違規的原因，並問
      他為何連續闖紅燈，他說他家裡有事，他趕時間，後又改
      口稱要跟女友約會來不及，他是連續闖紅燈，當時其他車
      輛都有停下來等紅燈，當天沒有錄影，舉發單是當場舉發
      ，受處分人當場簽名等語。綜上，顯然並無受處分人指稱
      其行經該路口時燈光號誌係黃燈，其並未闖紅燈之情形。
（二）參諸舉發警員蔡俊男與受處分人本不相識，亦無任何怨隙
      ，於本院訊問時復具結作證，如有虛偽陳述，依法須負偽
      證刑責，已難認警員蔡俊男有甘冒偽證刑責的風險，而故
      意誣陷受處分人之動機及必要性。加以警員蔡俊男本身係
      依法執行勤務，其依法定職權舉發交通違規，除其執行程
      序有違反法令規定之外，就實體之事項，本受合法與真實
      之推定。而按現行法規，並無任何要求警員必須以科學設
      備，取得交通違規事項，始得據以掣單舉發之規定；更無
      警員被安排在特定路口持照相機拍攝闖紅燈之取締勤務，
      則以一般闖紅燈者在闖越紅燈號誌之路口時，常在一瞬間
      ，倘非在設有闖越紅燈之照相器材之路口，實難要求警方
      一定要提出違規者闖紅燈之照片作為證據。本件值勤警員
      蔡俊男本於其知覺作用，認知受處分人有連續闖紅燈違規
      事實，既無任何證據足證其值勤過程有何違反法令情事，
      揆諸上揭說明，自應推定舉發之違規事實確為真實。
（三）受處分人空言指摘原舉發不當，尚屬無據。從而，受處分
      人確實有上揭違規情事，原處分機關依道路交通管理處罰
      條例第53條第1項及第63條第1項第3款之規定，裁處受處
      分人罰鍰新臺幣1,800元，並記違規點數3點，於法核無違
      誤。受處分人聲明異議，為無理由，應予駁回。
五、據上論斷，應依道路交通管理處罰條例第87條第2項，道路
    交通案件處理辦法第19條，裁定如主文。
中    華    民    國    97    年    12    月    29    日
            臺灣臺中地方法院交通法庭
                          法  官  黃賢婷
以上正本證明與原本無異。
如不服本裁定，應於送達後5日內向本院提出抗告狀。（應附繕
本）
                          書記官  王麗雯
中    華    民    國    97    年    12    月    29    日


司法院資訊處製作；財團法人民間司法改革基金會備份。
